【裁判字號】    95,台非,214
【裁判日期】    950907
【裁判案由】    偽造文書
【裁判全文】
最高法院刑事判決              九十五年度台非字第二一四號
    上  訴  人  最高法院檢察署檢察總長
    被      告  甲○○
                        36號4樓（另案在台灣台北監獄台北
                        分監執行）
上列上訴人因被告偽造文書案件，對於台灣台北地方法院中華民
國九十五年三月三十日第一審確定協商判決（九十五年度訴字第
二八０號，起訴案號：台灣台北地方法院檢察署九十五年度偵字
第二二０六號），認為部分違背法令，提起非常上訴，本院判決
如下：
    主  文
上訴駁回。
    理  由
非常上訴理由稱：「按判決不適用法則或適用不當者，為違背法
令，刑事訴訟法第三百七十八條定有明文。又謊報遺失國民身分
證以供冒名申請護照者，處五年以下有期徒刑、拘役或科或併科
新台幣十萬元以下之罰金；前項冒用名義者，亦同；各為護照條
例第二十三條第三項、第四項所明定。本件被告甲○○於民國九
十四年五月十二日，持其本身的照片三張，並擅取家中戶籍謄本
、其兄廖哲偉之畢業證書、廖哲偉之印章一枚（親屬竊盜部分未
據告訴）後，至台北市市三十號三樓台北市北投區戶
政事務所，冒稱其為廖哲偉，以遺失身分證請求補發為由，利用
該不知情之戶籍承辦人，以電腦打字之方式，將遺失申請補發國
民身分證之事由鍵入電腦內之補領國民身分證申請書，予以列印
後，即在該申請書上，偽造廖哲偉之署押一枚，並盜蓋廖哲偉之
印文一枚後，持以向該不知情之承辦人行使，足以生損害於廖哲
偉及北投區戶政事務所對於戶籍管理之正確性，致使該不知情之
承辦戶籍人員，將遺失補發之不實事項登載於職務上掌管戶籍資
料之公文書內，而使自己領得貼有其本人照片之廖哲偉國民身分
證一張。復於九十四年五月二十四日，持自己之照片，至台北市
○○路○段二之二號五樓外交部領事事務局，再以廖哲偉之名義
，在中華民國普通護照申請書申請人欄處，偽造廖哲偉之署押一
枚，並黏貼自己之照片及前述申請領得之廖哲偉身分證正反面影
本後，持向不知情之承辦人員，申辦中華民國護照，予以行使，
足以生損害於廖哲偉及外交部對於中華民國護照管理之正確性，
致使該不知情之承辦人員，將不實之申請事項登載於其職務掌管
之公文書內，而使自己領得貼有其本人照片之廖哲偉護照一本，
復於護照申請書之領照人欄偽造廖哲偉之署名一枚，表示收到該
護照之意。並在不詳之時地，於領得之前述護照上，偽造廖哲偉
署押一枚。核被告所為，犯有護照條例第二十三條第三項、第四
項之罪與其所犯刑法第二百十六條、第二百十條、第二百十四條
之罪間具有牽連犯之一罪關係，乃原確定判決漏未論列，自有判
決不適用法則之違法。爰依刑事訴訟法第四百四十一條、第四百
四十三條規定提起非常上訴，以資糾正。」等語。
本院按護照條例第二十三條第三項之罪，以將國民身分證交付他
人或謊報遺失供冒名申請護照為成立要件；同條第四項之罪，則
針對前項冒用名義申請護照者，特設其處罰規定，故如冒用名義
申請護照之人，其持以申請護照之國民身分證，非該國民身分證
之本人所交付或該國民身分證本人以謊報遺失為由所領得，即非
該條項所處罰之對象。本件原確定協商判決認定「被告甲○○曾
因誣告案件，經台灣士林地方法院判處有期徒刑三月確定，於九
十四年一月二十一日執行完畢，仍不知悔改，竟基於行使偽造私
文書、使公務員登載不實之概括犯意，先於九十四年五月十二日
，持其本人之照片三張，並擅取家中戶籍謄本、其兄廖哲偉之畢
業證書、廖哲偉之印章一枚（親屬竊盜部分未據告訴），至台北
市市三十號三樓台北市北投區戶政事務所，冒稱其為
廖哲偉，以遺失身分證請求補發為由，利用該不知情之戶籍承辦
人，以電腦打字之方式，將遺失申請補發國民身分證之事由鍵入
電腦內之補領國民身分證申請書，予以列印後，即在該申請書上
，偽造廖哲偉之署押一枚，並盜蓋廖哲偉之印文一枚後，持以向
該不知情之承辦人行使，足以生損害於廖哲偉及北投區戶政事務
所對於戶籍管理之正確性，致使該不知情之承辦戶籍人員，將遺
失補發之不實事項登載於職務上掌管戶籍資料之公文書內，而使
自己領得貼有其本人照片之廖哲偉國民身分證一張。又於九十四
年五月二十四日，持自己之照片，至台北市○○路○段二之二號
五樓外交部領事事務局，再以廖哲偉之名義，在中華民國普通護
照申請書申請人欄處，偽造廖哲偉之署押一枚，並黏貼自己之照
片及前述申請領得之廖哲偉身分證正反面影本後，持向不知情之
承辦人員，申辦中華民國護照，予以行使，足以生損害於廖哲偉
及外交部對於中華民國護照管理之正確性，致使該不知情之承辦
人員，將不實之申請事項登載於其職務掌管之公文書內，而使自
己領得貼有其本人照片之廖哲偉護照一本，復於護照申請書之領
照人欄偽造廖哲偉之署名一枚，表示收到該護照之意。並在不詳
之時地，於領得之前述護照上，偽造廖哲偉署押一枚。九十四年
六月間某日，承前述概括犯意，擅取廖偉哲置於台北市○○區○
○路六十八之九號三樓住處之汽車駕駛執照一枚，換貼其個人照
片，足以生損害於廖哲偉及監理機關對於駕駛執照管理之正確性
」等情，因而依牽連犯從一重論處被告連續行使偽造私文書，足
以生損害於公眾及他人（累犯）罪刑。依原確定協商判決關於冒
用名義申請補發身分證及請領護照部分所認定之事實，被告係冒
用其兄廖哲偉名義謊報身分證遺失而申請補發身分證，待領得廖
哲偉名義之身分證後，持該身分證冒用廖哲偉名義請領護照，並
非由廖哲偉將其本人身分證交付被告或謊報遺失，以供被告冒名
申請護照，則被告此部分行為，顯然與護照條例第二十三條第三
項及第四項之罪的成立要件均不相當，自不成立該二罪，非常上
訴意旨，以被告除觸犯刑法第二百十六條、第二百十條之行使偽
造之私文書及第二百十六條、第二百十四條之行使使公務員登載
不實之文書罪外，尚牽連犯護照條例第二十三條第三項及第四項
之罪為由，指摘原確定協商判決不適用法則，自有誤會，難認為
有理由，應予駁回。
據上論結，應依刑事訴訟法第四百四十六條，判決如主文。
中    華    民    國  九十五  年    九    月    七    日
                      最高法院刑事第十一庭
                          審判長法官  謝  俊  雄
                                法官  陳  世  雄
                                法官  魏  新  和
                                法官  吳  信  銘
                                法官  何  菁  莪
      本件正本證明與原本無異
                                      書  記  官
中    華    民    國  九十五  年    九    月   十二   日
                                                      Ｋ


司法院資訊處製作；財團法人民間司法改革基金會備份。
